ACORDAO-COMPLETO-2412291

ACÓRDÃO 6489/2020 ATA 18/2020 - PRIMEIRA CÂMARA

VISTOS, relatados e discutidos estes autos de tomada de contas especial, instaurada em razão da reprovação e consequente impugnação total das despesas feitas com recursos captados na forma da Lei 8.313/1991 (Lei de Incentivo à Cultura) , para execução do projeto Pronac 07-9847, que tinha por objeto a produção, distribuição e divulgação do livro intitulado "A Influência Chinesa no Barroco Mineiro".
ACORDAM os Ministros do Tribunal de Contas da União, reunidos em Sessão da 1ª Câmara, diante das razões expostas pelo Relator, em:
9.1. julgar irregulares as contas dos responsáveis Centro de Capacitação, Treinamento e Cultura Terra Verde e Márcio Corrêa Teixeira, com fundamento nos arts. 1º, inciso I, e 16, inciso III, alínea "c", da Lei 8.443/1992;
9.2. condenar, solidariamente, os responsáveis Centro de Capacitação, Treinamento e Cultura Terra Verde e Márcio Corrêa Teixeira, com fundamento no art. 19, caput, da Lei 8.443/1992, a pagarem os valores relacionados a seguir, atualizados monetariamente e acrescidos dos juros de mora, calculados a partir das respectivas datas até o dia do efetivo pagamento, e fixando-lhes o prazo de 15 (quinze) dias, contados da ciência, nos termos do art. 214, inciso III, alínea "a", do Regimento Interno do TCU, para que comprovem perante este Tribunal o recolhimento do montante aos cofres do Fundo Nacional da Cultura:
	Valores originais (R$) 
	Datas das ocorrências

	140.000,00
	27/6/2008

	60.000,00
	12/11/2008

	8.950,00
	27/11/2008

9.3. aplicar aos responsáveis Centro de Capacitação, Treinamento e Cultura Terra Verde e Márcio Corrêa Teixeira, individualmente, a multa prevista no art. 57 da Lei 8.443/1992, no valor de R$ 20.000,00 (vinte mil reais) , fixando-lhes o prazo de 15 (quinze) dias da notificação, nos termos do art. 214, inciso III, alínea "a", do Regimento Interno do TCU, para que comprovem perante este Tribunal o recolhimento da respectiva quantia aos cofres do Tesouro Nacional, a qual deverá ser atualizada monetariamente a partir da data do presente acórdão, se paga após o vencimento;
9.4. autorizar, desde logo, nos termos do art. 28, inciso II, da Lei 8.443/1992, a cobrança judicial das dívidas, caso não atendidas as notificações;
9.5. autorizar, caso solicitado, o pagamento das dívidas em até 36 (trinta e seis) parcelas mensais e consecutivas, observada a forma do art. 26 da Lei 8.443/1992 c/c o art. 217 do Regimento Interno do TCU;
9.6. enviar cópia deste acórdão, acompanhado do relatório e voto, à Procuradoria da República no Estado de Minas Gerais, para as medidas que entender cabíveis, bem como ao Ministério Público do Estado de Minas Gerais, em razão do Inquérito Civil Público 0024.07.000155-7.

Tomada de contas especial referente à não comprovação do cumprimento dos objetivos de projeto cultural incentivado com base na Lei 8.313/1991.

Primeira Câmara

Secretaria Especial da Cultura do Ministério da Cidadania.

3. Responsáveis: Centro de Capacitação, Treinamento e Cultura Terra Verde (23.374.085/0001-73) e Márcio Corrêa Teixeira (XXX.685.636-XX), ex-presidente.

13.1. Ministros presentes: Walton Alencar Rodrigues (Presidente), Benjamin Zymler, Bruno Dantas e Vital do Rêgo (Relator).

ACORDAO-COMPLETO-2487605

Acórdão de Relação 10479/2021 - Primeira Câmara

Acórdão de Relação

VITAL DO RÊGO

Trata-se de tomada de contas especial de responsabilidade do Centro de Capacitação, Treinamento e Cultura Terra Verde e do seu ex-presidente Márcio Corrêa Teixeira, instaurada pelo então Ministério da Cultura em razão da reprovação e consequente impugnação total das despesas feitas com recursos, no montante de R$ 208.950,00, captados de patrocinadores mediante mecenato, ao longo do ano de 2008, na forma da Lei 8.313/1991 (Lei de Incentivo à Cultura) , para execução do projeto Pronac 07-9847, que tinha por objeto a produção, distribuição e divulgação do livro intitulado "A Influência Chinesa no Barroco Mineiro".
2.	Consta dos autos que a prestação de contas do projeto foi apresentada, mas sem a inclusão de elementos necessários à comprovação da distribuição do livro e do material de divulgação, conforme previsto no plano de trabalho e consignado no relatório de execução da receita e despesas, motivo pelo qual o Ministério da Cultura instou a entidade responsável a (peça 3, págs. 49/53) :
a) Demonstrar o cumprimento do plano de distribuição do livro:
a.1) demonstrar a distribuição de 1.506 exemplares do livro, informar nome das instituições beneficiadas e quantidade destinada a cada uma delas. Enviar ao MinC declarações confirmando as doações com nome do projeto, número de livros, data, ou recibos do envio do correio etc.;
a.2) Evidenciar o preço de venda do livro. Enviar clippings que indiquem o valor de comercialização praticado, declaração de empresas que tenham realizado a comercialização, etc.;
b) Enviar exemplares ao MinC ou declaração das prestadoras do serviço, da divulgação realizada: folders, jornais, cartazes, rádios.
3.	Além do mais, o Ministério da Cultura teceu críticas ao conteúdo da obra resultante do incentivo e considerou-a aquém das características compromissadas, bem como insuficiente para representar o cumprimento do projeto (peça 3, págs. 65/66) :
" (...) a obra publicada 'A influência chinesa no Barroco Mineiro' não corresponde ao objeto proposto apresentado pelo proponente, [pois] o livro não teve publicação bilíngue, limitando-se a expor fotografias de obras que nada revelam sobre a herança chinesa na produção do barroco mineiro, composto essencialmente por fotos, tendo apenas duas páginas de texto retomando uma visita do autor à China, destoando completamente da proposta original. Da leitura do mesmo não se depreende qual foi a influência da cultura chinesa, sua contribuição para o barroco mineiro".
4.	Sem embargo, não houve esclarecimento ou saneamento dos apontamentos perante o Ministério, nem o recolhimento do débito.
5.	Neste Tribunal, os responsáveis foram citados, pela "não comprovação da boa e regular aplicação dos recursos recebidos por força do Pronac 07-9847", em decorrência da:
"1) não comprovação do cumprimento do Plano de Distribuição do Produto Cultural, com a apresentação de documentos que comprovassem a distribuição gratuita de livros;
2) não indicação do valor de comercialização praticado;
3) não apresentação do Material de Divulgação, conforme o Relatório de Execução da Receita e Despesas; e
4) incompatibilidade entre a obra publicada e a descrita no Plano de Trabalho, uma vez que o livro não teve publicação bilíngue, limitando-se a expor fotografias de obras que nada revelam sobre a herança chinesa no barroco mineiro, contendo apenas duas páginas de texto mencionando uma visita do autor à China."
6.	Mais uma vez, não houve manifestação, embora os ofícios citatórios tenham sido devidamente entregues nos endereços constantes do cadastro da Receita Federal.
7.	Desse modo, a Secex/TCE, ao ter os responsáveis como revéis, propõe que suas contas sejam julgadas irregulares, com condenação ao pagamento de débito e multas individuais.
8.	No seu parecer, o Ministério Público junto ao TCU pronunciou-se de acordo com a proposta da unidade técnica, com a ressalva de que a condenação em débito deve ser solidária, além da seguinte sugestão:
"Diante da informação de que o Ministério Público do Estado de Minas Gerais investiga, no Inquérito Civil Público 0024.07.000155-7 (peça 3, p. 43-44) , denúncia de supostas irregularidades em 26 convênios celebrados pelo Centro de Capacitação, Treinamento e Cultura Terra Verde, sugere-se, adicionalmente, enviar cópia do acórdão que vier a ser prolatado àquele Parquet, para conhecimento e adoção de medidas que considerar necessárias; bem como ao Ministério Público Federal, haja vista o comando inserto no § 3º do art. 16 da Lei 8.443/1992."
	É o relatório.

não há.

Procurador Rodrigo Medeiros de Lima.

TOMADA DE CONTAS ESPECIAL. PROJETO CULTURAL. EDIÇÃO DE LIVRO. REPROVAÇÃO DA PRESTAÇÃO DE CONTAS. FALTA DE ELEMENTOS COMPROBATÓRIOS DA DISTRIBUIÇÃO DA OBRA E DO MATERIAL DE DIVULGAÇÃO. CITAÇÃO. REVELIA. CONTAS IRREGULARES. DÉBITO. MULTAS.

TOMADA DE CONTAS ESPECIAL (TCE)

Como executor do projeto Pronac 07-9847, o Centro de Capacitação, Treinamento e Cultura Terra Verde, juntamente com seu então presidente Márcio Corrêa Teixeira, têm o dever legal de comprovar a efetiva aplicação dos recursos captados com base na Lei de Incentivo à Cultura, mediante o cumprimento dos objetivos a que se comprometeram, consistentes na edição, distribuição e divulgação do livro intitulado "A Influência Chinesa no Barroco Mineiro", que conteria a demonstração e a descrição de representações artísticas com traços da cultura chinesa presentes em diversas cidades do interior de Minas Gerais.
2.	Na prestação de contas do projeto, entretanto, faltou documentar o desenvolvimento dos planos de distribuição e de divulgação indicados na proposta de apoio cultural.
3.	De acordo com as metas informadas pelo proponente, seriam produzidos 3.000 exemplares do livro, sendo a maior parte distribuída gratuitamente a bibliotecas e escolas públicas de Minas Gerais (40%) , a bibliotecas do Ministério da Cultura (10%) e aos patrocinadores do projeto (10%) , e o restante comercializado (40%) . Outras seis unidades da obra seriam doadas ao Ministério (peça 2, pág. 4) .
4.	Todavia, não houve nenhuma comprovação de que os 1.506 exemplares reservados para uso público tenham sido entregues aos beneficiários previstos. Também não foi confirmado o preço de comercialização, que seria de R$ 20,00 a unidade, com vistas a se poder conferir a legitimidade do incentivo financiado por renúncia fiscal.
5.	Com relação ao plano de divulgação, estava programada a confecção de cartazes, folders e banners, além de anúncio em rádio (peça 2, pág. 8) . Igualmente, porém, não foram encaminhadas amostras como prova de realização da etapa de divulgação.
6.	Mais grave ainda foi a constatação do Ministério da Cultura de que o livro produzido não atendeu aos propósitos do projeto aprovados para o recebimento do incentivo, uma vez que a obra, composta basicamente de fotografias e de relatos de uma viagem à China, não fornece as esperadas evidências de marcas da cultura chinesa nos objetos artísticos de origem barroca existentes nas cidades mineiras.
7.	Pode-se concluir, portanto, que os objetivos do projeto cultural não foram alcançados, não tendo sido válido o benefício obtido às custas do erário.
8.	Como os responsáveis não responderam à citação e se fizeram revéis, a ausência de defesa e de recolhimento da dívida resulta diretamente no julgamento pela irregularidade das suas contas, com condenação ao pagamento do débito, em solidariedade, e de multas individuais, nos termos propostos pela unidade técnica, com o aval do Ministério Público junto ao TCU.
	Diante do exposto, voto para que o Tribunal adote o acórdão que submeto a este Colegiado.
TCU, Sala das Sessões Ministro Luciano Brandão Alves de Souza, em 9 de junho de 2020.
Ministro VITAL DO RÊGO 
Relator